臺灣臺中地方法院刑事判決
110年度金訴字第941號
公  訴  人  臺灣臺中地方檢察署檢察官
被      告  楊潮竣



選任辯護人  王聖傑律師
            邱昱誠律師（嗣於民國111年3月15日解除委任）
            陳育騰律師
上列被告因違反洗錢防制法等案件，經檢察官提起公訴（110年
度偵字第27241號），本院判決如下：
    主  文
甲○○共同犯洗錢防制法第十四條第一項之洗錢罪，處有期徒刑肆
月，併科罰金新臺幣貳萬元，罰金如易服勞役，以新臺幣壹仟元
折算壹日。
    犯罪事實
一、甲○○可預見不合常情地向不具相當信賴關係之人收購、租賃
    或借用金融帳戶以收受款項，且委由該等金融帳戶所有人從
    金融帳戶轉出匯入款項，或從金融帳戶提領匯入款項後，再
    以當面交付、放置於指定地點等方式轉交所提領現金款項者
    ，極可能係計畫以此方式實際獲取詐欺所得等不法款項，並
    製造該等不法款項之金流斷點，進而掩飾及隱匿該等不法款
    項之去向及所在，竟基於縱其轉出、提領並轉交之款項係詐
    欺所得亦不違背其本意之間接故意，於民國110年5月14日晚
    間9時40分許前之某時許，以不詳方式，提供其中國信託商
    業銀行帳號000000000000號金融帳戶（下稱本案帳戶）之帳
    號資訊予某真實姓名年籍不詳之人（無證據證明係未成年人
    ，下稱某甲），並同意依某甲之指示從本案帳戶轉出匯入款
    項，或從本案帳戶提領匯入款項，再前往特定地點當面轉交
    所提領現金款項予他人。嗣甲○○與某甲共同意圖為自己不法
    之所有，基於詐欺取財、掩飾及隱匿特定犯罪所得之去向及
    所在之洗錢犯意聯絡，由不詳人士（無證據證明與某甲為不
    同人）自同年4月20日下午某時許起，接續透過通訊軟體LIN
    E（下稱LINE）聯繫丙○○，佯稱：伊可指導丙○○操作「泰信
    科技交易平台」進行投資獲利云云，致丙○○陷於錯誤，於同
    年5月14日晚間8時32分許，匯款新臺幣（下同）10萬元至本
    案帳戶，甲○○旋於翌日（15日）凌晨1時44分許，透過行動
    網路銀行從本案帳戶跨行轉出5萬元，以及於同時45分許，
    操作自動櫃員機從本案帳戶提領8萬元，再於不詳時、地轉
    交該等提領款項予不詳人士（無證據證明與某甲為不同人或
    就本案犯行有犯意聯絡），因而掩飾及隱匿前揭詐欺所得款
    項之去向及所在。嗣因丙○○發覺有異報警處理，經警循線追
    查，始悉上情。
二、案經丙○○訴由南投縣政府警察局埔里分局報告臺灣臺中地方
    檢察署檢察官偵查後起訴。
    理  由
一、證據能力：
(一)本案認定犯罪事實所引用之卷內被告甲○○以外之人於審判外
    之陳述，檢察官、被告及辯護人於本院準備程序均不爭執其
    作為本案證據之證據能力，於辯論終結前亦未對該等證據之
    證據能力聲明異議，本院復審酌前揭陳述作成時之情況，並
    無違法取證之瑕疵，亦認以之作為證據為適當，是本案有關
    被告以外之人於審判外之言詞或書面陳述等供述證據，自均
    得為證據。
(二)本案認定犯罪事實所引用之卷內非供述證據，並無證據證明
    係實施刑事訴訟程序之公務員違背法定程序所取得，且經本
    院於審理中提示並告以要旨而為調查時，檢察官、被告及辯
    護人均未表示該等非供述證據不具證據能力，自應認均具有
    證據能力。　　
二、認定事實所憑之證據及得心證之理由：
(一)訊據被告固坦承，前揭其提供本案帳戶之帳號資訊予某真實
    姓名年籍不詳之人，以及其從本案帳戶跨行轉出5萬元、提
    領8萬元等事實，惟矢口否認有何共同詐欺取財、一般洗錢
    之犯行，辯稱：我沒有將本案帳戶之存摺、金融卡等資料交
    給別人使用，當初我是居間虛擬貨幣交易才會提供本案帳戶
    之帳號資訊予某真實姓名年籍不詳之買家，我以為匯入本案
    帳戶之10萬元是該買家所匯入之交易款項，我不知道該筆10
    萬元是詐欺所得款項云云（本院卷第39、99頁）。辯護人另
    以：本案應屬「三方詐欺」之情形，被告不知虛擬貨幣買家
    匯入本案帳戶之10萬元為詐欺所得款項，故本案被告不具詐
    欺、洗錢之犯意等語（本院卷第40頁），為被告辯護。
(二)經查，不詳人士自110年4月20日下午某時許起，接續透過LI
    NE向告訴人丙○○行使如犯罪事實欄所載之詐術，致告訴人陷
    於錯誤，於同年5月14日晚間8時32分許，匯款10萬元至本案
    帳戶，以及被告於翌日（15日）凌晨1時44分許，透過行動
    網路銀行從本案帳戶跨行轉出5萬元，並於同時45分許，操
    作自動櫃員機從本案帳戶提領8萬元等情，為被告於偵訊、
    本院準備程序及審理中所是認及不爭執（偵卷第109至111頁
    、本院卷第39至40、42至43、99頁），且據證人即告訴人於
    警詢時證述明確（偵卷第35至37頁），並有本案帳戶之基本
    資料及交易明細紀錄、告訴人之報案資料（包含陳報單、內
    政部警政署反詐騙諮詢專線紀錄表、受理各類案件紀錄表、
    受理詐騙帳戶通報警示簡便格式表、金融機構聯防機制通報
    單等）、所提出之LINE通訊內容翻拍照片等存卷可佐（偵卷
    第29至33、39至75、85頁），是此部分事實，堪以認定。　
    　
(三)被告固辯稱，其提領、轉出告訴人匯入本案帳戶之10萬元時
    ，主觀上係認該筆款項為虛擬貨幣買家所匯入之交易款項，
    且其係將本案所提領款項用以購買虛擬貨幣來完成交易。然
    查：
 1、被告就其所指之居間虛擬貨幣交易相關事項，於警詢時供稱
    ：我有加入某個設立於網路社群平台「臉書」之虛擬貨幣社
    團，透過跟網友購買、販賣虛擬貨幣賺取介紹費，當初該「
    臉書」社團內一名暱稱「Ivy」的女生跟我聯繫說她想要購
    買虛擬貨幣，並向我詢問價格，我就在該「臉書」社團內詢
    問有無販賣虛擬貨幣比較便宜的人，之後一名暱稱「jeff L
    IN」的人有報價給我，我覺得他比其他人賣得還便宜，就跟
    他購買虛擬貨幣來賣給「Ivy」，但因為購買虛擬貨幣要現
    金交易，我就跟「Ivy」說購買虛擬貨幣要現金交易，「Ivy
    」就請我將我的金融帳戶拍照傳給她，說要先匯款10萬元給
    我，讓我先去購買虛擬貨幣等語（偵卷第17至19頁），於偵
    訊時改稱：本案帳戶之所以有款項存入後很快轉出或提領之
    情形，是因為我有參加虛擬貨幣買賣社團，有人需要購買虛
    擬貨幣，由我去找賣家來賣給買家，我等於第三方、賺價差
    ；我第一次接觸就碰到這個人，都是這個人跟我交易，我跟
    對方交易過1、2次，我沒有其他客戶等語（偵卷第110頁）
    ，於本院準備程序中又改稱：我沒有虛擬貨幣的帳戶，我從
    來沒有自行買賣虛擬貨幣，但當初我聽聞有關買賣虛擬貨幣
    之資訊後，就有去瞭解，然後我在網路社團看到有人刊登要
    購買虛擬貨幣，我就跟對方講說我有虛擬貨幣要賣給他，我
    再自己去找賣家，從中完成交易等語（本院卷第40至41頁）
    ，復於本院審理中供稱：本案我所謂之買賣虛擬貨幣是交易
    乙太幣，我是使用「臉書」的幣安幣交流群找到買方和賣方
    ，買方不知道我沒有虛擬貨幣的電子錢包，我是請賣方幫我
    轉入虛擬貨幣；本案是我第一次交易虛擬貨幣，我幫買家、
    賣家處理虛擬貨幣買賣，可以獲得賣家那邊提供給我的仲介
    費，我原本應該把10萬元給賣方，但賣方說我可以少給他2
    千元等語（本院卷第99至101頁），是被告既自承其本身並
    未持有虛擬貨幣，亦未曾自行與他人交易虛擬貨幣，其何以
    會在自身完全不具交易虛擬貨幣經驗之情況下，選擇從事居
    間虛擬貨幣交易之事務，已有可疑；甚且，細繹前揭被告之
    歷次供述內容，被告就其所指與本案有關之居間虛擬貨幣交
    易方式，於本院準備程序及審理中均係供稱，其係自居賣方
    身分與買方聯繫交易事宜，而未讓買方知悉其本身並未持有
    虛擬貨幣、其係另行尋找賣方，然其於警詢時，卻係供稱因
    其向買方表示須以「現金」方式購買虛擬貨幣，買方才要求
    其提供金融帳戶之帳號資訊以及轉帳10萬元至本案帳戶，讓
    其提領該等款項先行以「現金」方式向他人購買虛擬貨幣，
    而明確提及買方知悉其係另行向他人購買虛擬貨幣、其並非
    自居賣方身分等情，前後供述明顯不一，足徵本案被告辯稱
    其係因居間虛擬貨幣交易而使用本案帳戶收取他人匯款等內
    容，可信性顯有疑義，難認屬實。
 2、再者，本案帳戶於告訴人在110年5月14日晚間8時32分許匯
    入10萬元之前，餘額為15元，以及本案帳戶於前揭告訴人之
    匯款後，依序發生「於同日晚間8時35分許匯入3萬元」、「
    於翌日（15日）凌晨1時44分許跨行轉出5萬元（含手續費12
    元）」、「於同時45分許提領8萬元」等交易內容乙節，有
    本案帳戶之交易明細紀錄附卷為憑（偵卷第32頁），而被告
    就前揭告訴人匯款10萬元至本案帳戶後之交易情形，於警詢
    時供稱：當初「Ivy」匯款10萬元到本案帳戶後，我去將該
    筆款項提領出來，並與「jeff LIN」見面，當場交付購買虛
    擬貨幣的價金9萬8千元給「jeff LIN」，剩餘2千元是我的
    介紹費，「jeff LIN」當場就操作手機將虛擬貨幣轉至「Iv
    y」的虛擬貨幣帳戶，然後我就離開了等語（偵卷第17至19
    頁），於偵訊時改稱：於告訴人匯入10萬元至本案帳戶後，
    我之所以只有從本案帳戶提領8萬元，是因為我身上有點錢
    ，所以我沒有領完該筆款項去交給賣家，才會發生我提領金
    額與交付賣家金額（即9萬8千元）不相符之情形；關於本案
    帳戶在110年5日15日凌晨1時45分許跨行轉出之5萬元，我是
    轉帳至我同事提供給我的金融帳戶等語（偵卷第110頁），
    於本院準備程序中又改稱：於告訴人匯款10萬元至本案帳戶
    後，我就操作自動櫃員機從本案帳戶提領8萬元，再從本案
    帳戶轉帳5萬元到我的國泰世華金融帳戶，因為除了告訴人
    匯入的10萬元，本案帳戶內還有我一直存放的3萬元，加上
    當時已經不能再從本案帳戶提領款項，所以我就想說把錢全
    部轉到國泰世華金融帳戶，我再從國泰世華金融帳戶提領2
    萬元；我是在110年5月15日凌晨2點多，跟虛擬貨幣賣家進
    行交易，我提供買方的虛擬貨幣帳戶給賣家，等賣家轉入虛
    擬貨幣後，我就交付現金9萬8千元給賣家，差額2千元算是
    我收下來的錢等語（本院卷第40至41頁），綜觀被告此部分
    之歷次供述內容，其中於警詢時所稱其係從本案帳戶提領告
    訴人匯入之10萬元，以及於本院準備程序中所稱，本案帳戶
    於告訴人匯入10萬元前，尚有其先前存放之餘額3萬元等部
    分，均與前揭交易明細紀錄所示，其係從本案帳戶提領8萬
    元、本案帳戶於告訴人匯入10萬元前之餘額僅15元等情明顯
    不符，可徵被告所述其何以從本案帳戶提領、轉出匯入款項
    之緣由，已屬有疑；況被告於偵訊及本院準備程序中，就其
    於告訴人匯款10萬元至本案帳戶後，為何僅從本案帳戶提領
    8萬元、跨行轉出5萬元至其他金融帳戶之相關事項，亦分別
    存有「身上尚有現金→因本案帳戶已無法提領款項而先轉帳
    至另一金融帳戶再行提領」、「轉帳至同事提供之金融帳戶
    →轉帳至自己所有之另一金融帳戶」等前後歧異，益徵被告
    辯稱本案其係因居間虛擬貨幣交易、為向他人購買虛擬貨幣
    而從本案帳戶提領、轉出告訴人匯入之10萬元乙情，委無可
    採。　　
 3、綜此，本案被告所為其係因居間虛擬貨幣交易而提供本案帳
    戶之帳號資訊予不詳人士以收取交易款項10萬元，以及其從
    本案帳戶提領、轉出告訴人所匯入款項係用來向不詳人士購
    買虛擬貨幣以完成居間交易等辯解，既存有上開供述前後不
    一、相互歧異之可信性瑕疵，被告復未能提出其與所指不詳
    人士間聯繫虛擬貨幣交易之通訊內容等可資佐證該等辯解之
    具體客觀事證，則單憑被告此一毫無依據且具可信性瑕疵之
    「幽靈抗辯」，尚不足使一般理性之人合理懷疑該等辯解為
    真。至被告雖於本院審理中提出名稱「幣安幣交流群」之「
    臉書」公開社團頁面及貼文之翻拍照片（參本院卷第113、1
    15頁），用以佐證本案其所辯之居間虛擬貨幣交易過程符合
    常情，惟細觀該等翻拍照片，既完全無涉被告居間虛擬貨幣
    交易之相關內容，且所示某不詳人士於該「臉書」社團之貼
    文，乃係提及「可聯繫購買或出售虛擬貨幣」、「支付寶和
    工行支付」等內容，則該貼文者是否係以如本案被告所述之
    方式居間虛擬貨幣交易，抑或係因持有虛擬貨幣而欲自行與
    他人從事交易，實有可疑，遑論該貼文所示之交易價金支付
    方式並未限於現金支付，亦與本案被告所述因須現金交易始
    提領款項向不詳人士購買虛擬貨幣乙節有所不同，是該等有
    關虛擬貨幣「臉書」社團頁面及貼文之翻拍照片，顯不足為
    本案被告有利之認定。
(四)按金融帳戶乃針對個人身分之社會信用而予資金流通，為個
    人參與經濟活動之重要交易或信用工具，具有強烈的屬人性
    ，大多數人均甚為重視且極力維護與金融機構之交易往來關
    係，故一般人均有妥善保管、防止他人擅自使用自己名義金
    融帳戶相關物件之基本認識，縱遇特殊事由偶有將金融帳戶
    交付、提供他人使用之需，為免涉及不法或令自身信用蒙受
    損害，亦必然深入瞭解其用途後，再行提供使用，此為日常
    生活經驗及事理之當然，殊為明確。又我國現今社會金融機
    構眾多，申辦金融帳戶甚為簡易、方便，並無特殊之身分、
    資格限制，且各金融機構除廣設分行外，復在便利商店、商
    場等公眾得出入之場所設置自動櫃員機，一般人均可隨時透
    過自動櫃員機操作提領、轉帳金融帳戶內之款項等交易，故
    若係基於正常、合理用途而須申辦金融帳戶收取款項，不論
    該等款項係何種標的（實體或虛擬財物）之合法交易所生，
    均以自己或具相當信賴關係者之名義申辦即可，殊無另向不
    具相當信賴關係者借用金融帳戶來收取款項，甚至特地委由
    該等金融帳戶所有人提領匯入款項再當面轉交予他人、或轉
    出匯入款項至其他金融帳戶之理，蓋倘該等款項最終係應由
    出面收取款項之人進行處置或存放於其他金融帳戶，大可直
    接指定匯入該出面收取款項之人所管領之金融帳戶或最終存
    放之其他金融帳戶，而無多此一舉地輾轉透過不具相當信賴
    關係之人提領、轉交或居中轉帳該等款項之必要，甚屬顯然
    。況近年來不法份子利用人頭帳戶實行恐嚇取財或詐欺取財
    等財產犯罪案件層出不窮，業已廣為平面或電子媒體、政府
    機構多方宣導、披載，提醒一般民眾勿因一時失慮而誤蹈法
    網，輕易交付自己名義申辦之金融帳戶予他人，反成為協助
    他人犯罪之工具。從而，苟不合常情地向不具相當信賴關係
    之人蒐集或取得金融帳戶以收受款項，甚且委由該等金融帳
    戶所有人提領匯入款項再當面轉交予他人、或轉出匯入款項
    至其他金融帳戶，該等金融帳戶所有人應有該蒐集或取得金
    融帳戶者可能藉以從事不法財產犯行、收受詐欺等不法犯罪
    所得之合理懷疑及認識，此實為參與社會生活並實際累積經
    驗之一般智識程度之人所可揣知。
(五)基此，被告對於本案要求其提供金融帳戶之帳號資訊之人，
    既始終未能陳明真實姓名年籍、聯絡方式等足資識別真實身
    分之資訊，堪信其與該不詳人士間並不具合理、相當程度之
    可信賴關係，而被告在提供本案帳戶之帳號資訊予該不詳人
    士時，乃係智識程度正常之成年人，並具有相當之工作經驗
    ，非屬至愚駑鈍、年幼無知或與社會長期隔絕之人，參以被
    告前因於106年間寄出其金融帳戶之存摺、金融卡及密碼等
    資料予不詳人士使用而涉犯幫助詐欺取財罪，嗣經臺灣南投
    地方法院於108年1月15日以107年度易字第252號判處罪刑確
    定，此有該判決書、臺灣高等法院被告前案紀錄表在卷可佐
    （偵卷第99至103頁），是就前揭不法份子利用人頭帳戶實
    行詐欺取財等財產犯罪案件之我國社會現況，被告自無不知
    之理，故依卷內事證，雖無從認定被告係明知告訴人匯入本
    案帳戶之10萬元為詐欺所得款項，惟衡諸被告係提供本案帳
    戶之帳號資訊予與其不具合理信賴關係之不詳人士，且被告
    始終未能合理說明其係基於何種正當、與常情無違之原因而
    提供本案帳戶之帳號資訊予不詳人士用來收取他人匯款等情
    ，業已足認被告於提供本案帳戶之帳號資訊予不詳人士時，
    已可預見該不詳人士極可能使用本案帳戶來收取詐欺所得等
    不法款項，則被告既已預見上情，卻仍在自身曾因提供金融
    帳戶予不詳人士使用而經判處幫助詐欺取財罪之情況下，率
    然提供本案帳戶之帳號資訊予不詳人士，甚至依不詳人士之
    指示，從本案帳戶轉出、提領告訴人匯入之受騙款項，以及
    前往特定地點當面轉交所提領款項給不詳人士，進而掩飾及
    隱匿前揭告訴人受騙款項之去向及所在，自具有容任其所為
    係與該不詳人士共同實施詐欺取財、一般洗錢等犯罪之不確
    定故意甚明。
(六)另辯護人雖主張，迄今除本案告訴人外，並無其他被害人指
    稱遭詐騙而匯款至本案帳戶，足認本案帳戶一直是合法使用
    ，並非用以洗錢之金融帳戶，而係至本案始遭利用成為詐騙
    工具等情（本院卷第103、110頁），惟基於詐欺取財、一般
    洗錢之不確定故意而提供金融帳戶予不詳人士使用後，該金
    融帳戶內所匯入之不明款項是否為詐欺所得等不法款項，與
    該等不明款項之匯款者有無報警、提出刑事告訴並無必然關
    聯，蓋縱匯款至該金融帳戶之人實際上係詐欺取財等財產犯
    罪之被害人，仍有因尚未發覺、自認倒楣、不欲耗費時間及
    費用進行追償等各種因素而未報請檢警偵辦之可能，況被告
    既係基於預見其發生且其發生並不違背其本意之不確定故意
    而提供本案帳戶予他人使用，縱在合理期間內匯入本案帳戶
    之款項混雜有未能證明係屬詐欺所得之款項，亦無解於被告
    須就其中經證明係詐欺所得款項部分負詐欺取財、一般洗錢
    之責，故辯護人上開主張，尚不足動搖「被告係基於詐欺取
    財、一般洗錢之不確定故意而為本案犯行」此一業經本院認
    定明確之犯罪事實。
(七)末以，本案起訴犯罪事實固僅記載，告訴人因受騙而匯款10
    萬元至本案帳戶後，旋遭提領一空等內容，惟被告於本院偵
    訊及審理中均自承，於告訴人匯款10萬元至本案帳戶後，係
    其自行從本案帳戶跨行轉出5萬元，以及從本案帳戶提領8萬
    元，並將所提領款項當面交付予不詳人士等情，參以被告若
    非為將告訴人匯入本案帳戶之部分款項轉交予他人，當無於
    該款項匯入後，立即從其所有之本案帳戶領出之必要，且卷
    內亦無事證可認被告係該等提領款項之最終持有者，是縱被
    告所辯本案其係因居間虛擬貨幣交易而收取、提領並轉交告
    訴人所匯入款項乙情並無可採，依有疑唯利被告原則，仍應
    認被告從本案帳戶提領8萬元後，業已將該等提領款項轉交
    予不詳人士，而非自行保有該等提領款項，本院爰逕予補充
    、更正此部分犯罪事實。至被告於告訴人因受騙而匯款10萬
    元至本案帳戶後，從本案帳戶跨行轉出、提領之總金額（共
    13萬元）超過前揭告訴人之受騙金額部分，卷內並無相關證
    據可認該部分超過款項（即3萬元）係屬被告與不詳人士共
    同詐騙本案告訴人所得，故就該部分超過款項，自難認係本
    案被告共同詐騙所得款項，附此敘明。　　
(八)綜上所述，被告及辯護人所辯均無可採，本案事證已臻明確
    ，被告犯行堪以認定，應予依法論罪科刑。　　　　
三、論罪：
(一)核被告所為係犯刑法第339條第1項之普通詐欺取財罪及洗錢
    防制法第14條第1項之一般洗錢罪。
(二)按刑法上之幫助犯，係指以幫助之意思，對於正犯資以助力
    ，而未參與實施犯罪之行為者而言，如就構成犯罪事實之一
    部，已參與實施即屬共同正犯（最高法院49年台上字第77號
    判決意旨參照）；準此，被告除提供本案帳戶之帳號資訊予
    不詳人示外，既尚從事轉出、提領及轉交匯入本案帳戶之詐
    欺所得款項等行為，衡諸該等行為均屬詐欺取財、一般洗錢
    等犯罪構成要件之一部，依前揭判決意旨，自均應成立共同
    正犯，起訴意旨認本案被告係涉犯刑法第30條第1項前段、
    第339條第1項之幫助詐欺取財罪，以及刑法第30條第1項前
    段、洗錢防制法第14條第1項之幫助一般洗錢罪等罪嫌，容
    有未洽，惟此部分業經公訴檢察官當庭更正（本院卷第91頁
    ），且僅涉及正犯或幫助犯之行為態樣變更，無庸適用刑事
    訴訟法第300條規定變更起訴法條（最高法院101年度台上字
    第3805號判決意旨參照），附此敘明。
(三)被告基於詐欺取財、一般洗錢之間接故意，就上開犯行與某
    不詳人士有犯意聯絡及行為分擔，為共同正犯。
(四)被告共同對本案告訴人所為之詐欺取財行為、洗錢行為間，
    客觀行為具有局部之同一性、著手實行階段並無明顯區隔，
    且主觀上均係以取得告訴人之受騙財物為最終目的，依一般
    社會通念，應評價為法律概念之一行為，方符刑罰公平原則
    ，是本案被告係以法律上一行為同時觸犯普通詐欺取財罪及
    一般洗錢罪，屬想像競合犯，應依刑法第55條前段規定，從
    一重之一般洗錢罪處斷。
四、爰以行為人之責任為基礎，審酌被告始終否認本案犯行之犯
    後態度，以及被告明知詐欺犯罪在我國橫行多年，社會上屢
    見大量被害人遭各式詐欺手法騙取金錢，並在轉帳至金融帳
    戶後旋遭提領、轉帳一空，故於政府機關、傳播媒體不斷揭
    露及宣導下，若不合常情地提供金融帳戶予不具相當信賴關
    係之人使用，自可預見該金融帳戶可能被用以收受詐欺所得
    款項，詎被告在曾因提供金融帳戶資料予不詳人士使用而經
    法院判處幫助詐欺取財罪確定之情況下，仍基於詐欺取財、
    一般洗錢之間接故意，提供本案帳戶予不詳人士使用，並依
    不詳人士之指示從本案帳戶轉出、提領告訴人匯入之受騙款
    項後，再前往特定地點當面轉交所提領款項予不詳人士，以
    此掩飾及隱匿該等詐欺所得款項之去向、所在，所為實屬不
    該；又被告迄本案判決前，尚未以和解、調解或其他方式賠
    償告訴人，是本案所生損害猶未經被告於事後為適當填補；
    惟考量被告於本案犯行之角色分工，以及被告於本院審理中
    自陳之智識程度、生活狀況（本院卷第102頁）等一切情狀
    ，量處如主文所示之刑，及就併科罰金如易服勞役部分諭知
    折算標準，以示懲儆。
五、沒收：
(一)按犯罪所得，屬於犯罪行為人者，沒收之；犯罪所得之沒收
    ，於全部或一部不能沒收或不宜執行沒收時，追徵其價額，
    刑法第38條之1第1項前段、第3項分別定有明文。經查，本
    案被告雖有共同向告訴人詐得匯入本案帳戶之10萬元，且被
    告於警詢、本院準備程序及審理中均供稱，於告訴人匯款10
    萬元至本案帳戶後，其有交付9萬8千元予不詳人士，並由其
    取得差餘2千元等情（偵卷第19頁、本院卷第40、101頁），
    惟因本案被告所辯其係因居間虛擬貨幣交易而收取、提領並
    轉交告訴人所匯入款項乙情並無可採，業經詳述如前，且依
    卷內事證，被告於告訴人匯款10萬元至本案帳戶後，乃係從
    本案帳戶提領現金8萬元，與其所述交付予不詳人士之金額
    （即9萬8千元）有所未合，是上開被告所供稱其交付予不詳
    人士及自行取得之金額，尚難逕採為真，依有疑唯利被告原
    則，自無從率認被告確有因本案犯行分得2千元之報酬，參
    以本案應認被告從本案帳戶提領8萬元後，業已將該等提領
    款項轉交予不詳人士，已如前述，卷內復無其他事證可認被
    告有因本案犯行實際分得報酬，故本案尚無從適用前開規定
    對被告宣告沒收、追徵犯罪所得。
(二)另洗錢防制法第18條固規定：「犯第14條之罪，其所移轉、
    變更、掩飾、隱匿、收受、取得、持有、使用之財物或財產
    上利益，沒收之；犯第15條之罪，其所收受、持有、使用之
    財物或財產上利益，亦同。以集團性或常習性方式犯第14條
    或第15條之罪，有事實足以證明行為人所得支配之前項規定
    以外之財物或財產上利益，係取自其他違法行為所得者，沒
    收之。」，然因該規定並無「不問屬於犯罪行為人與否均沒
    收」等同義文字，自以屬於被告所有者為限，始應予沒收，
    是被告於告訴人因受騙而匯款10萬元至本案帳戶後，既已跨
    行轉出、提領該等款項，且本案應認被告從本案帳戶提領8
    萬元後，業已將該等提領款項轉交予不詳人士，有如前述，
    卷內復無其他事證可認本案被告對其轉出、提領之詐欺所得
    款項仍具有事實上管領權，當無依前揭規定宣告沒收該等款
    項之餘地。
據上論斷，應依刑事訴訟法第299條第1項前段，洗錢防制法第14
條第1項，刑法第11條前段、第28條、第339條第1項、第55條、
第42條第3項前段，刑法施行法第1條之1第1項，判決如主文。
本案經檢察官廖志國提起公訴，檢察官乙○○到庭執行職務。
中　　華　　民　　國　　111 　年　　5 　　月　　19　　日
                  刑事第三庭  審判長法　官　劉麗瑛
                                    法  官  吳孟潔
                                    法  官  蔡宗儒
以上正本證明與原本無異。
如不服本判決應於收受送達後20日內向本院提出上訴書狀，並應
敘述具體理由；其未敘述上訴理由者，應於上訴期間屆滿後20日
內向本院補提理由書（均須按他造當事人之人數附繕本）「切勿
逕送上級法院」。
告訴人或被害人對於判決如有不服，具備理由請求檢察官上訴者
，其上訴期間之計算係以檢察官收受判決正本之日期為準。
                                    書記官  梁文婷 
中　　華　　民　　國　　111 　年　　5 　　月　　19　　日

附錄本案論罪法條全文：
中華民國刑法第339條（普通詐欺罪）
意圖為自己或第三人不法之所有，以詐術使人將本人或第三人之
物交付者，處5年以下有期徒刑、拘役或科或併科50萬元以下罰
金。
以前項方法得財產上不法之利益或使第三人得之者，亦同。
前二項之未遂犯罰之。
洗錢防制法第14條
有第二條各款所列洗錢行為者，處7年以下有期徒刑，併科新臺
幣5百萬元以下罰金。
前項之未遂犯罰之。
前二項情形，不得科以超過其特定犯罪所定最重本刑之刑。